臺灣高等法院民事裁定
109年度抗字第946號
抗  告  人  李勝毓  
            李政達  
            吳淑娟  
            許碧娥  
共      同
代  理  人  黃仕翰律師
相  對  人  李運華  

上列當事人間請求移轉股份等事件，抗告人對於中華民國109年6
月8日臺灣新北地方法院109年度補字第986號裁定，關於核定訴
訟標的價額部分，提起抗告，本院裁定如下： 
    主  文
原裁定關於核定訴訟標的價額部分廢棄。
本件第一審之訴訟標的價額核定為新臺幣貳仟肆佰參拾參萬陸仟
玖佰參拾貳元。
抗告訴訟費用由相對人負擔。
    理  由
一、按核定訴訟標的之價額，以起訴時之交易價額為準，民事訴
    訟法第77條之1定有明文。次按以有價證券或股份之給付請
    求權為訴訟標的時，其價額應依有價證券或股份之交易價額
    定之，而非僅以其券面額或表彰股東權之股單面額或登記出
    資額為準（最高法院29年渝上字第1752號判決先例、107年
    度台抗字第354號裁定參照）。且所謂交易價額乃客觀價值
    之一種，與當事人關於訴訟標的之利益，專由當事人主觀認
    知之主觀價值不同，故以有價證券之給付請求權為訴訟標的
    時，如為上市、上櫃或興櫃公司股票，應以起訴當天或前一
    天之收盤價為準，如非上市、上櫃或興櫃公司股票，則應以
    起訴時發行公司之淨值計算其時價（最高法院107年度台簡
    抗字第48號裁定意旨參照）。
二、本件相對人於原法院起訴主張：抗告人李勝毓、李政達、吳
    淑娟、許碧娥（下合稱抗告人）向伊借款新臺幣（下同）3
    億9,000萬元，而將其等持有第三人青山綠水國際開發股份
    有限公司（下稱青山綠水公司）股份，依序為108萬股、39
    萬股、39萬股、39萬股，共225萬股（下合稱系爭股份，計
    算式：108萬股+39萬股×3=225萬股）設定質權予伊作為擔保
    ，上開借款清償期已於民國（下同）109年2月底屆至，抗告
    人未還款，爰依兩造所簽股權質權設定契約書第3條約定，
    請求抗告人將各自持有系爭股份移轉登記予伊，並偕同伊向
    青山綠水公司辦理股東名簿變更登記為伊所有（見原法院卷
    第9至11頁）等語。是相對人請求之訴訟標的為請求股份移
    轉登記請求權。又青山綠水公司非上市、上櫃或興櫃公司，
    依上開說明，相對人請求移轉登記股份應以起訴時青山綠水
    公司之淨值計算。查本件相對人於109年6月1日起訴（見原
    法院卷第9頁），青山綠水公司於同年3月31日資產負債表上
    記載淨值（即權益總額）為1億2,979萬6,969元（見本院卷
    第57頁），則按該公司全部發行股數1,200萬股（見本院卷
    第31頁）與系爭股份數比例計算，系爭股份起訴時價值應為
    2,433萬6,932元（計算式：1億2,979萬6,969元÷1,200萬股×
    225萬股=2,433萬6,931.6875元，元以下四捨五入）。是本
    件訴訟標的價額應為2,433萬6,932元。原裁定以青山綠水公
    司之股票面額每股10元，核定本件訴訟標的價額為2,250萬
    元（計算式：225萬股×10元/股=2,250萬元），尚有未合。
    抗告人謂以兩造所簽股權質權設定契約書約定，即以青山綠
    水公司100股權作價15億元為基準計算，系爭股份價值共33
    兆7,500億元（15億元÷100股×225萬股=33兆7,500億元）云
    云，核屬當事人認知之主觀價值，雖非有理，然原裁定既有
    不當，非可維持，爰將原裁定關於訴訟標的價額核定部分廢
    棄，裁定如主文第2項所示。又原裁定關於核定訴訟標的價
    額部分既經廢棄，原裁定命補繳裁判費部分，即失所附麗，
    應俟訴訟標的價額核定確定後，由原法院另為處理，附此敘
    明。
三、據上論結，本件抗告為有理由，依民事訴訟法第492條、第9
    5條、第78條，裁定如主文。　　
中　　華　　民　　國　　109 　年　　10　　月　　19　　日
                  民事第十九庭  
                      審判長法  官  魏麗娟
                            法  官  張婷妮
                            法  官  陳慧萍
正本係照原本作成。
本裁定除以適用法規顯有錯誤為理由外，不得再抗告。如提起再
抗告，應於收受送達後10日內委任律師為代理人向本院提出再抗
告狀。並繳納再抗告費新臺幣１千元。
中　　華　　民　　國　　109 　年　　10　　月　　19　　日

  　　　　　　　　　　　　　書記官  任正人